【裁判字號】    97,交抗,812
【裁判日期】    970709
【裁判案由】    違反道路交通管理處罰條例
【裁判全文】
臺灣高等法院交通事件裁定            97年度交抗字第812 號
抗  告  人
即受處分人  甲○○
上列抗告人即受處分人因違反道路交通管理處罰條例案件，不服
臺灣士林地方法院中華民國97年5 月30日裁定（97年度交聲字第
381 號），提起抗告，本院裁定如下：
    主  文
原裁定撤銷，發回臺灣士林地方法院。
    理  由
一、原裁定意旨略以：受處分人甲○○於民國（下同）97年1月5
    日下午4時30分許，騎乘車牌GKZ-325號重型機車，行經內湖
    路1段、內湖路1段629巷之路口處，逕自闖越內湖路1段路口
    之紅燈，左轉進入內湖路1段629巷，為臺北市政府警察局舉
    發「駕車行經有燈光號誌管制之交岔路口闖紅燈」，並填製
    北市警交字第AEW485549 號舉發違反道路交通管理事件通知
    單，再經原處分機關即臺北市交通事件裁決所以97年3月4日
    北市裁三字第裁22-AEW485549號違反道路交通管理事件裁決
    書，依道路交通管理處罰條例第53條第1 項規定，裁處受處
    分人罰鍰新臺幣（下同）1,800元，並記違規點數3點。受處
    分人聲明異議意旨略以：其自內湖路1段518巷右轉沿內湖路
    1段行駛，行經內湖路1段、內湖路1段629巷之路口時，在內
    湖路1段號誌為綠燈時，通過停止線，停在內湖路1段往629
    巷之路口待轉，等候629 巷為綠燈後，方通過該路口，並未
    闖內湖路1段之紅燈，舉發員警僅以目視629巷號誌，以推測
    方式認為其闖紅燈，實為誤判，原處分應予撤銷云云。經查
    ，證人即舉發本件違規之員警謝尚穎證稱：上揭路口為T 型
    路口，路面畫有人行道斑馬線，專供行人通行至629 巷，路
    面設有黃色路障，表示汽、機車不得經由該斑馬線左轉進入
    629巷；伊站在629巷27弄前攔停受處分人，清楚看到受處分
    人自內湖路1段直接左轉進入629巷，並未停下待轉，當時62
    9巷口號誌為綠燈，內湖路1段號誌為紅燈，內湖路1 段路口
    之號誌與629巷口之號誌係同步變換，629巷口為綠燈時，內
    湖路1 段路口號誌即為紅燈等語（原法院卷第22、23、25頁
    ），並有現場照片14幀、顯示上揭地點號誌同步變換之光碟
    1 片附卷可稽（原法院卷第36頁），堪認證人上揭證述屬實
    ，應可採信。受處分人雖辯稱：員警係依個人臆測舉發違規
    云云，惟按道路交通管理處罰條例科處行政罰事件，依據公
    法爭議之舉證責任分配法則，固應先由行政機關就其業已履
    踐相關正當法律程序，以及人民應受處罰之客觀違反法令行
    為，負證明之責，受處分人就行政機關已為相當證明之前開
    事項，若主張欠缺主觀歸責條件或為其他抗辯，亦須就其所
    辯提出反證。惟行政機關對於前開應為舉證事項，並非不得
    以執行查察取締勤務人員，依據調查人證之程序，使就親歷
    事實提供不可替代之證明方法。受處分人就該證人所述見聞
    經過之真實性倘有質疑，除依法定交互詢問程序加以檢驗外
    ，亦不得僅因證人之個人身分、地位或與當事人之關係而謂
    其不得作證，或憑己意指為必須代以其他特定之證據方法，
    此在證人業已具結願依偽證罰則擔保證言可信之場合，尤屬
    當然。本件既經證人即承辦員警謝尚穎證述明確，受處分人
    復無法就該承辦員警之舉發可能錯誤，提出相關證據以供調
    查，則承辦警員謝尚穎基於維護交通秩序、公眾安全職責所
    為之舉發，自應受合法、正確之推定；抑且，受處分人自承
    其駛入629巷時，629巷口為綠燈（原法院卷第4 頁），衡以
    629巷口、內湖路1段路口之燈號為同步變換，斯時內湖路1
    段確為紅燈，受處分人於內湖路1段路口為紅燈時，自內湖
    路1段左轉駛入629巷之事實，應可認定。受處分人辯稱：員
    警值勤處係629巷12弄前，該處看不到內湖路1段與629巷口
    之燈號云云，惟因上開12弄口無法看見內湖路1段、629巷之
    路口，員警乃走至27弄前，可清楚看見受處分人於路口闖紅
    燈之情形，業據證人謝尚穎上揭證述明確，復有標示警方路
    檢位置之照片，明顯可見629巷口之燈號、內湖路1段路口，
    有該照片1幀在卷可佐（原法院卷第31頁），629巷口、內湖
    路1 段路口之燈號既為同步變換，並無秒差，受處分人並自
    承自27弄前可看到內湖路1 段之路口（原法院卷第26頁），
    足認員警於27弄前執行路檢，既可清楚看見629 巷之燈號，
    自可正確研判內湖路1 段路口之燈號。受處分人雖就此部分
    聲請向臺北市內湖區港都里辦公處調閱設於內湖路1段、629
    巷口、27弄口之監視器於97年1月5日之監視錄影帶，惟該處
    監視系統電腦存錄時間最長為2 周，上開監視錄影資料已無
    存檔無法提供，業經臺北市內湖區公所97年5 月13日北市湖
    民字第09731064600 號函覆原法院在卷（原法院卷第42頁）
    。受處分人又辯稱：其停於內湖路1段路口待轉，俟629巷為
    綠燈時，始經由行人道斑馬線駛入629 巷，斑馬線旁有約60
    公分寬之路面並無斑馬線之標線，表示可機車通行，並非供
    行人專用云云。惟查，受處分人係直接自內湖路1 段左轉進
    入629巷，業據證人謝尚穎證述在卷，況內湖路1段往629 巷
    之人行道斑馬線，屬捷運高架橋墩下中央分隔島之缺口，係
    規劃為行人專用，目前枕木紋行人穿越道現劃設寬度與該缺
    口寬度相近，至該缺口雖有60公分未劃設標線，但其寬度小
    於大多數機車車寬，機車行駛即會佔用行人穿越道線，影響
    行人通行空間，機車仍不得與行人搶道通行，且內湖路1 段
    採3 車道佈設，最內側車道禁行機車，依道路交通安全規則
    第99條規定，機車不得直接左轉，有卷附臺北市交通管制工
    程處97年5月8日北市交工設字第09732092800號函1紙可參（
    原法院卷第41頁），可徵內湖路1段路口往629巷之斑馬線人
    行道，僅供行人通行，機車不得經由該處進入629 巷，故內
    湖路1 段路口並未設置機車左轉之待轉區，機車自不得以待
    轉方式穿越行人穿越道，受處分人執詞其停於路口待轉云云
    ，顯又違反機車不得行駛斑馬線、該處禁止機車左轉之規定
    。據此，受處分人所辯，均無足取。因認受處分人確有於前
    揭時、地，駕車行經有燈光號誌管制之交岔路口闖紅燈之違
    規行為，原處分機關依道路交通管理處罰條例第53條第1 項
    、第63條第1項第3款及違反道路交通管理事件統一裁罰基準
    表之規定，裁處受處分人罰鍰1,800元，並記違規點數3點，
    並無違誤，而駁回其異議。本院經核原法院上開認定及裁處
    結果，固非無見。
二、惟查，證人即舉發本件違規之員警謝尚穎於原法院訊問時先
    證稱：伊在內湖路1段629巷12弄實施路檢，伊可以清楚看到
    629巷口是綠燈，表示受處分人闖內湖路1段的號誌云云（原
    法院卷第22頁），嗣經受處分人表示其遭員警攔停之位置是
    在629巷27弄口時，證人又改稱：其看到629巷綠燈時，是在
    629 巷27弄口，就是因為在12弄口看不到，所以才走到27弄
    口，27弄口才能看得到闖紅燈的人云云（原法院卷第25頁）
    ，是證人前後所供並不一致；再者，受處分人於原法院訊問
    時堅稱：伊看到員警從12弄口走過來，伊與員警在27弄口會
    合，伊在27弄口被攔停（原法院卷第26頁），而觀諸其所提
    出之臺北市政府警察局內湖分局97年2月4日北市警內分交字
    第09730157500 號書函係載明：「本案經查台端騎乘旨揭車
    輛於97年1月5日16時30分，行經本市○○路○段往內湖路1段
    629 巷口，未能遵守號誌指示，逕自闖越該路口紅燈（內湖
    路1段左轉內湖路1段629 巷）左轉行駛，已違反道路交通管
    理處罰條例第53條規定，次查台端騎乘旨揭車輛由內湖路1
    段（號誌燈號為紅燈）左轉往內湖路1段629巷內（號誌為綠
    燈及對面行人穿越道之燈號為綠燈狀態），為本分局執勤員
    警在本市○○路○段629巷12弄口路檢時，予以攔停稽查欲將
    舉發單交予台端簽名收受時，惟台端拒絕簽名……」等語（
    本院卷第8 頁），則關於證人謝尚穎當時執勤與攔停受處分
    人之確切位置為何？證人究於內湖路1 段629巷12弄口抑629
    巷27弄口察覺受處分人有闖紅燈之違規事實？以及629 巷12
    弄口是否可以清楚看到629 巷口之號誌等情，均非無疑義，
    事涉關係證人謝尚穎上開證詞是否真實，抑或異議意旨暨抗
    告意旨方屬可採，至為重要，然因尚無從僅憑現有卷證資料
    得以研判釐清，即有再予研求查明之必要。
三、綜上所述，本件尚有前述疑義未詳，原法院未予詳究，遽認
    受處分人確有於前揭時、地，駕車行經有燈光號誌管制之交
    岔路口闖紅燈之違規行為，原處分機關依道路交通管理處罰
    條例第53條第1項、第63條第1項第3 款之規定，裁處受處分
    人罰鍰1,800元，並記違規點數3點並無違誤，而駁回其異議
    ，尚有未洽。受處分人抗告意旨據以指摘原裁定不當，尚非
    全然無理由，自應由本院將原裁定撤銷，並發回原法院詳予
    調查後，另為適當之裁定，以昭慎重。
四、據上論斷，應依道路交通案件處理辦法第26條，刑事訴訟法
    第413 條前段，裁定如主文。
中    華    民    國    97    年    7     月    9     日
                  刑事第九庭審判長法  官  陳貽男
                                  法  官  許宗和
                                  法  官  周盈文
以上正本證明與原本無異。
不得再抗告。
                                  書記官  余姿慧
中    華    民    國    97    年    7     月    9     日


司法院資訊處製作；財團法人民間司法改革基金會備份。
